【裁判字號】    92,易,148
【裁判日期】    921118
【裁判案由】    傷害
【裁判全文】
臺灣嘉義地方法院刑事判決                          九十二年度易字第一四八號
    公  訴  人  臺灣嘉義地方法院檢察署檢察官
    被      告  乙○○
右列被告因傷害案件，經檢察官提起公訴（九十一年度偵續字第三六號），本院判決
如左：
    主  文
乙○○無罪。
    理  由
一、公訴意旨略以：被告乙○○於民國九十一年三月二十九日十五時許，在嘉義縣番
    路鄉觸口村慈雲寺內，因細故與戊○○起爭執，遂心生不悅，基於傷害之犯意，
    以拳頭先後接續二次大力推打戊○○（其中手上某不詳物體刮刺戊○○之左手）
    ，戊○○因而倒地二次，致戊○○因之受有腹部挫傷疼痛、左脛部挫傷及左手中
    指二處裂傷（分別為六乘零點二公分及四乘零點二公分）之傷害，因認被告乙○
    ○涉犯刑法第二百七十七條第一項之傷害罪嫌云云。
二、按犯罪事實應依證據認定之，無證據不得推定其犯罪事實；又不能證明被告犯罪
    或其行為不罰者，應諭知無罪之判決，刑事訴訟法第一百五十四條第三百零一
    條第一項分別定有明文。且告訴人之告訴，係以使被告受刑事訴追為目的，是其
    陳述是否與事實相符，仍應調查其他證據以資審認（最高法院五十二年台上字第
    一三○○號判例參照）。公訴人認被告涉有刑法第二百七十七條第一項之傷害罪
    嫌，無非係以告訴人之指述及行政院衛生署嘉義醫院之傷害診斷書為據。
三、訊據被告乙○○堅詞否認有何傷害告訴人戊○○之行為，辯稱：當時因慈雲寺熱
    鬧選頭家爐主之事，告訴人進入寺內鬧事大小聲，伊過去問告訴人幹什麼，而後
    告訴人用手抓伊胸襟，伊出於正當防衛即用手推開他，因他有喝酒致跌倒在地，
    但告訴人提供之驗傷單並不是伊傷害所造等語。經查：
    （一）告訴人戊○○於偵查中稱：「乙○○持小刀要刺我脖子時，我用手抵擋，
          結果我手指被打傷，而後我就昏倒在地」（詳見九十一年度偵續字第三六
          號偵卷第十一頁，九十一年九月十二日訊問筆錄）、「被告用拳頭及持某
          物打我致受傷」（詳見偵卷第三十三頁，九十二年三月十七日訊問筆錄）
          ，嗣其於本院調查中卻稱：「他剛開始用拳頭打我脖子，又用腳踹我，我
          倒在地上兩次，我沒有看到被告用什麼東西傷我」（詳見本院九十二年五
          月七日訊問筆錄）、「被告把我壓在地上三次，用手打我，腳踹我胸部」
          （詳見本院卷九十二年十一月四日審判筆錄），是告訴人就被告如何及持
          何物傷害伊之情節，前後供述已有齟齬。
    （二）次查，證人即在場目擊者己○○、庚○○、甲○○、丙○○於本院審理時
          均證稱：戊○○當時略有酒態，一進入寺中就罵主任委員，被告就說你在
          說什麼，戊○○就拉被告的衣服，被告推開戊○○，致其倒地一次，嘴角
          撞到椅角有流一點血，之後戊○○自己把散落的證件撿一撿就走了，但其
          手部沒有流血等語綦詳，另證人即告訴人之弟丁○○到庭證稱：伊進去時
          戊○○已經自己爬起來在撿證件，沒有注意到其手部有無流血，當天劉耿
          清也都沒有告訴伊，他有受傷或哪裡痛，只說要告乙○○，隔天戊○○才
          說手痛，是伊載他去就醫的，但戊○○沒有說為何手痛等節，觀之告訴人
          提出之行政院衛生署嘉義醫院之傷害診斷書記載：「１、腹部挫傷疼痛。
          ２、左頸部挫傷疼痛。３、左手中指裂傷二處縫合十一針。」，而經本院
          函詢前開醫院告訴人戊○○於九十一年三月三十日之就醫情況，，該醫院
          函覆稱：「戊○○於九十一年三月三十日至本院急診時主訴三月二十九日
          下午三時多被毆傷，左手中指裂傷，因流血曾到外面處理（換藥處理）未
          縫合，至本院驗傷時，因傷口裂縫太大建議縫合，並予皮膚擴創及縫合處
          理」，此有行政院衛生署嘉義醫院九二嘉醫歷字第二三零六號函文一紙在
          卷可參，既告訴人所受手部裂傷二處，縫合十一針，當場應受創甚深、血
          流如注，何以在場之人無一有目擊者？又何以告訴人延至翌日方行就醫？
          且告訴人腹部與頸部所受傷害，亦與證人所述上開情節不符，足證前開病
          歷之記載，應非被告傷害所致之結果，自不得據此認定被告確有傷害告訴
          人之行為。
    （三）復按，刑法第二十三條所規定之正當防衛，係以對於現在不法之侵害，而
          出於防衛自己或他人權利之行為為要件，所稱不法之侵害，只須客觀上有
          違法之行為，即可以自力排除其侵害而行使防衛權，且不以侵害之大小與
          行為之輕重而有所變更；本案告訴人既以手擰抓被告衣襟在先，則考被告
          初無傷人啟釁，亦非出於互毆、報復所為，其對於該現時不法之侵害，僅
        以手推擋加以排除，自與前揭要件相符，縱此因而致告訴人嘴角受傷流血
          ，難認逾越必要之程度，亦屬不罰之行為。
    （四）綜上所述，本件調查結果，除告訴人單一存瑕之指訴與其所提出於事發後
          第二日始就診而出具之診斷證明書外，並無其他積極證據足以證明告訴人
          所受傷害，確係被告所為；況據在場證人所陳，被告係出於正當防衛，均
          與告訴人之指訴互異，告訴人之指訴可信性已然偏低；此外，復查無其他
          積極證據足資證明被告確有如公訴人所指之犯行，揆諸前開說明，自應為
          被告無罪之諭知。
據上論斷，應依刑事訴訟法第三百零一條第一項，判決如主文。
本案經檢察官古富祺到庭執行職務。
中     華     民     國      九十二     年      十一     月     十八    日
                             臺灣嘉義地方法院刑事第一庭
                                 審判長法  官  夏  金  郎
                                       法  官  盧  鳳  田
                                       法  官  陳  俞  婷
右正本證明與原本無異。
如不服本判決，應於判決送達後十日內向本院提出上訴狀( 應附繕本 )。告訴人或被
害人如對於本判決不服者，應具備理由請求檢察官上訴，其上訴期間之計算係以檢察
官收受判決正本之日期為準。
中     華     民     國      九十二     年      十一     月     二十    日
                                       書記官  李  彩  娥


司法院資訊處製作；財團法人民間司法改革基金會備份。
